【裁判字號】    98,交聲,863
【裁判日期】    980914
【裁判案由】    交管條例聲異
【裁判全文】
臺灣板橋地方法院交通事件裁定         98年度交聲字第862號
                                     98年度交聲字第863號
原處分機關  交通部公路總局臺北區監理所
異  議  人  甲○○
即受處分人
上列異議人因違反道路交通管理處罰條例案件，對於交通部公路
總局臺北區監理所於民國98年2 月20日以北監自裁字第裁40-ZFP
024569號、第裁40-ZAQ056669號所為之裁決處分（原舉發案號：
內政部警政署國道公路警察局公警局交字第ZFP024569 號、第ZA
Q056669 號），均聲明異議，本院裁定如下：
    主  文
原處分均撤銷。
甲○○不罰。
    理  由
一、原處分意旨略以：異議人即受處分人甲○○分別於民國97年
    5 月5 日晚間7 時21分許、同年月14日凌晨零時29分許，駕
    駛車牌號碼為2782-KM 號之自用小客車，行經國道三號高速
    公路樹林收費站南向車道、國道一號高速公路泰山收費站北
    向車道時，未申裝電子收費設備（下稱e 通機）而行駛電子
    收費車道（下稱ETC 車道），經遠通電收股份有限公司拍照
    採證後，對異議人寄發高速公路通行費催繳通知單，惟異議
    人未於繳納期限內補繳通行費，經內政部警政署國道公路警
    察局執勤警員以公警局交字第ZFP024569 號、第ZAQ056669
    號違反道路交通管理事件通知單逕行舉發（下稱舉發通知單
    ）。嗣異議人逾舉發通知單所載應到案日期六十日以上始提
    出申訴，經交通部公路總局臺北區監理所於98年2 月20日以
    北監自裁字第裁40-ZFP024569號、第裁40-ZAQ056669號裁決
    書裁決，各裁處異議人最高額罰鍰新臺幣（下同）六千元。
二、異議意旨則略以：異議人先前已收到行駛高速公路未依規定
    行駛車道之違反道路交通管理事件通知單二紙，各繳納六百
    元完畢，嗣後竟又收到舉發通知單二紙，但異議人居住地信
    箱，並未看到送達證書，原處分機關逕認合法送達實不合理
    ，無法使人信服，且經濟不景氣，爰請求撤銷原處分，另裁
    處較輕之罰鍰或以補繳方式繳納云云。
三、按汽車行駛於應繳費之公路、橋樑、隧道或輪渡，不依規定
    繳費者，處汽車所有人或駕駛人三千元以上六千元以下罰鍰
    ，並追繳欠費，道路交通管理處罰條例第27條第1 項固定有
    明文，惟依行政罰法第7 條第1 項之規定，違反行政法上義
    務之行為非出於故意或過失者不予處罰，且依「ETC 車道欠
    費補繳注意事項」（所稱欠費包括ｅ通機申裝戶及非申裝戶
    ）第四點規定，欠費經掛號通知補繳仍未於期限內繳納者，
    方依上開第27條規定科處罰鍰，是就本件異議人未裝設e 通
    機而行駛ETC 車道之情形而言，除其未依指示標示過站繳費
    （即誤闖車道）之行為應依道路交通管理處罰條例第33條第
    3 項規定科處罰鍰外（此部分異議人業已繳納），就異議人
    未依規定繳納通行費之部分，需客觀上異議人經掛號通知補
    繳而未於期限內繳納，且此係因異議人主觀上之「故意或過
    失」而未於期限內補繳通行費，始得依前開道路交通管理處
    罰條例第27條第1 項加以處罰甚明。
四、經查上開遠通電收股份有限公司對異議人所寄發之高速公路
    通行費催繳通知單，於97年6 月10日送達於異議人住所時，
    因未獲會晤本人亦無受領文書之同居人、受雇人或應受送達
    處所之接收郵件人員，而寄存於永和郵局乙節，有送達證書
    一份在卷可按，在法律上可認已生合法送達之效力，且異議
    人確實未於該通知單之期限內繳納，此為其所自承，故異議
    人客觀上確實有「經掛號通知補繳而未於期限內繳納」之情
    形，固無疑義。然就主觀上而言，經本院函詢永和郵局結果
    ，覆稱上開催繳通知單於該日寄存於永和郵局後迄至同年9
    月9 日（即三個月後）均未有人領取故依法留局等語，有卷
    附本院98年5 月18日板院輔刑省98交聲862 字第032974號函
    上該郵局加註之意見可參（該郵局係加註意見後將原函寄回
    本院），是異議人既未領得該催繳通知單，主觀上尚難認其
    對受欠費催繳乙節有所知悉。再者，異議人未依指示標示過
    站繳費（即誤闖車道）之行為，前經交通部公路總局臺北區
    ○○○○道路交通管理處罰條例第33條第3 項各裁罰六百元
    後，異議人業已於97年8 月11日繳納等情，有郵政劃撥儲金
    存款收據二紙在卷可按，而本件之通行費不過各四十元，加
    寄作業處理費五十元後，不過各九十元，異議人既然連六百
    元之罰鍰均已遵期繳納，實難想像異議人會連九十元之通行
    費、作業處理費都不願繳納，即難認其對此具有故意。而就
    寄存送達而言，雖郵政機關在寄存送達時會製作通知書通知
    異議人，然實際上可能因通知單未貼牢而遭風吹掉落，或應
    受送達人信箱較淺，而遭他人不慎碰落，甚至通知單係投錯
    信箱等種種原因，使該通知書在異議人看到之前即已遺失或
    滅失，尚難僅因郵政機關曾製作通知書送達，即逕行推定必
    係因異議人之過失致未看到通知書。再由前述異議人業已繳
    納六百元罰鍰之相同理由觀之，若異議人確實已看到通知書
    ，亦無理由為了九十元之補繳費用而刻意不去領取，或在長
    達三個月之期間都「忘了」去領取，是就此情而言，實亦無
    足夠之證據證明異議人對其未看到通知單，或未去領取催繳
    通知單此情，具有過失，即難認本件乃係因其過失致嗣後未
    遵期補繳通行費，甚為灼然。
五、綜上所述，本件異議人雖確未遵期補繳通行費，然本院認尚
    無足夠之證據證明異議人對其「經掛號通知補繳而未於期限
    內繳納」之行為在主觀上具有故意或過失可言，揆諸前揭說
    明，即難逕依道路交通管理處罰條例第27條第1 款之規定予
    以裁罰，原處分機關未審酌及此，逕對異議人為本件裁罰，
    尚有未洽。據此，本件異議為有理由，爰撤銷原處分，並均
    為不罰之諭知。
六、據上論斷，應依道路交通案件處理辦法第20條前段，裁定如
    主文。
中    華    民    國    98    年    9     月    14    日
                  交通法庭  法  官 張紹省
以上正本證明與原本無異。
如不服本裁定應於送達後五日內向本院提出抗告狀。
                            書記官 周雅玲
中    華    民    國    98    年    9     月    14    日


司法院資訊處製作；財團法人民間司法改革基金會備份。
